---
title: "Unsupervised Machine Learning for Football Club Valuation"
author: "Carlos Gómez-Torres"
date: "8 de Septiembre, 2024"
output:
  pdf_document: default
  html_document: default
  word_document: default
header-includes:
    - \usepackage{caption}
---

\captionsetup[table]{labelformat=empty}

```{r setup, include=FALSE}
# Configuración global para todos los chunks
knitr::opts_chunk$set(
	echo = FALSE,
	message = FALSE,
	warning = FALSE,
	results = "hold",
	fig.align = "center"
)
```

# Conjunto de datos

```{r library}
# Carga de ficheros:
library(rio)
library(here)

# Data wrangling:
library(tidyverse)

# SOM:
library(kohonen)

# ANOVA / post-hoc tests:
library(agricolae)

# Visualización:
library(corrplot)
library(viridis)
library(kableExtra)
library(patchwork)

# Funciones de usuario:
source(here('./scripts/winsorize.R'))
source(here('./scripts/anova_tests.R'))
source(here('./scripts/neuron_distance_ratio.R'))
source(here('./scripts/addFig.R'))
source(here('./scripts/addTab.R'))
source(here('./scripts/addAnx.R'))

# Inicialización parámetros de figuras
nFig <- 0
nTab <- 0
nAnx <- 0
par(mar = c(1,1,10,1))
```


```{r}
# Carga de datos
Transfermarkt <- import(here('./data/processed/Transfermarkt.xlsx'))
Finances <- import(here('./data/processed/Finances.xlsx'))

Deals <- import(here('./data/processed/M&A.xlsx')) %>%
  filter(!is.na(VALUE), !is.na(STAKE))

df <- inner_join(Finances, Transfermarkt, by = c("TEAM","YEAR")) %>%
  select(TEAM,
         COUNTRY,
         YEAR,
         TANGIBLE,
         INTANGIBLE,
         REVENUE,
         EBIT,
         MV,
         MV5,
         SIGNED,
         CAPACITY,
         ATTENDANCE,
         OCCUPANCY,
         RANKNAC,
         RANKNAC5,
         WINPCT,
         WINPCT5) %>%
  filter(YEAR != 2020)
  
```


# Principal Component Analysis (PCA)

```{r PCA}
PCA <- df %>%
  select(where(is.numeric) & !all_of("YEAR")) %>%
  mutate(across(everything(), 
                winsorize, prob = 0.05)) %>%
  prcomp(., 
         scale. = T,
         rank. = 6) 

summary(PCA)[["importance"]] %>%
  as.data.frame() %>%
  select(1:6) %>%
  kable(format = ifelse(knitr::is_latex_output(), "latex", "html"), 
        booktabs = TRUE,
        caption = nameAnx("Resultado de PCA")) %>%
  kable_styling(latex_options = c("striped", "hold_position"))

scores <- as.array(scale(PCA$x))

varimax.rotation <- varimax(PCA$rotation)
varimax.rotation.matrix <- as.array(varimax.rotation$rotmat)
varimax.scores <- as.array(scores %*% varimax.rotation.matrix) 
colnames(varimax.scores) <- c(paste0("RC",1:6))


promax.rotation <- promax(PCA$rotation)
promax.rotation.matrix <- as.array(promax.rotation$rotmat)
promax.scores <- as.array(scores %*% promax.rotation.matrix) 
colnames(promax.scores) <- c(paste0("RC",1:6))

scores_corr <- df %>%
  select(where(is.numeric) & !all_of("YEAR")) %>%
  cor(scores)

varimax.scores_corr <- df %>%
  select(where(is.numeric) & !all_of("YEAR")) %>%
  cor(varimax.scores)

promax.scores_corr <- df %>%
  select(where(is.numeric) & !all_of("YEAR")) %>%
  cor(promax.scores)


corrplot1 <- wrap_elements(~corrplot(scores_corr,
                                     tl.col = "black",
                                     method = 'color'))

corrplot2 <- wrap_elements(~corrplot(varimax.scores_corr,
                                     tl.col = "black",
                                     method = 'color',
                                     tl.pos = "lt"))

corrplot3 <- wrap_elements(~corrplot(promax.scores_corr,
                                     tl.col = "black",
                                     method = 'color',
                                     tl.pos = "lt"))

corrplot1 

corrplot2 + 
  ggtitle('a) Varimax') +
  theme(plot.title = element_text(face = "bold")) +
  corrplot3 + 
  ggtitle('b) Promax') +
  theme(plot.title = element_text(face = "bold"))
```

# Kohonen Self-Organizing Map

```{r SOM}
trainingMatrix <- as.matrix(varimax.scores)

xdim = 15
ydim = 15
set.seed(9546)
som_grid <- somgrid(xdim = xdim, ydim = ydim, topo="hexagonal")
som_model <- som(trainingMatrix, 
                 grid = som_grid, 
                 rlen = 10000, 
                 alpha = 0.01, 
                 keep.data = TRUE)

plot(som_model, type="changes")
```

```{r}
for (i in 1:ncol(trainingMatrix)) {

  plot(som_model, 
       type = "property", 
       property = getCodes(som_model)[,i], 
       main = colnames(trainingMatrix)[i],
       palette.name = viridis_pal(option = "A",
                                  direction = -1,
                                  begin = 0.15,
                                  end = 1))
}
```


# Hierarchical Clusteting 

```{r hierarchical_clus}
wss <- (nrow(som_model$codes[[1]])-1)*sum(apply(som_model$codes[[1]],2,var)) 
for (i in 2:10) {
  wss[i] <- sum(kmeans(som_model$codes[[1]], centers=i)$withinss)
}

tree <- hclust(object.distances(som_model , "codes"),
               method="ward")

plot(tree, main = nameAnx("Dendograma de clusterización jerárquica"))
rect.hclust(tree , k = 5, border = 2:6)


K <- 5
som_cluster <- cutree(tree, k=K)
neuron_cluster <- data.frame(neuron = 1:(xdim*ydim),
                             cluster = as.factor(som_cluster))

df <- df %>%
  mutate(neuron = som_model$unit.classif) %>%
  left_join(neuron_cluster)

varimax.scores <- varimax.scores %>%
  mutate(neuron = som_model$unit.classif,
         TEAM = df$TEAM,
         YEAR = df$YEAR) %>%
  left_join(neuron_cluster)


n_per_cluster <- df %>% group_by(cluster) %>% summarise(N = n()) %>% pull(N)

p <- wrap_elements(~plot(som_model,
     type = "mapping",
     bgcol = viridis(K)[som_cluster]))

p + data.frame(
  x = rep(1,5),
  y = c(1,1.5,2,2.5,3),
  cluster = factor(paste("N =", n_per_cluster))) %>%
  ggplot(aes(x = x, y = y, fill = cluster)) +
  geom_point(size = 10, shape = 21) +  # Puntos grandes y con relleno
  geom_text(aes(label = cluster), hjust = -0.45) +  # Etiquetas sobre los puntos
  scale_fill_viridis(discrete = T, guide="none") +  # Paleta discreta de viridis
  scale_y_continuous(limits = c(1,3)) +
  theme_void() +
  plot_layout(ncol = 2, widths = c(2, 1)) +
  plot_annotation(nameFig("Distribución y segmentación de malla SOM"),
                caption = "Fuente: Elaboración propia")
```

# ANOVA

Tras la realización de pruebas de análisis de varianza (ANOVA), se encontraron diferencias significativas entre los clusters para cada uno de los 6 componentes principales para un nivel de significación del 1% (ver Tablas 6-11). Por lo cual, se procedió a realizar pruebas post-hoc (en concreto, TukeyHSD y Scheffe), pero sobre las variables originales relacionadas a cada uno de los componentes principales, con el fin de poder describir con mayor exactitud los clústers.

```{r ANOVAs}

nAnx <- nAnx + 1
anova_tests(varimax.scores, RC_labels[1])$ANOVA[[1]] %>%
  as.data.frame() %>%
  kable(format = "latex",
        booktabs = TRUE, 
        caption = "A) Resultados ANOVA sobre ACTINGR") %>%
  kable_styling(latex_options = c("striped", "hold_position"))

anova_tests(varimax.scores, RC_labels[2])$ANOVA[[1]] %>%
  as.data.frame() %>%
  kable(format = "latex", 
        booktabs = TRUE, 
        caption = "B) Resultados ANOVA sobre WINS") %>%
  kable_styling(latex_options = c("striped", "hold_position"))

anova_tests(varimax.scores, RC_labels[3])$ANOVA[[1]] %>%
  as.data.frame() %>%
  kable(format = "latex", 
        booktabs = TRUE, 
        caption = "C) Resultados ANOVA sobre EBIT") %>%
  kable_styling(latex_options = c("striped", "hold_position"))

anova_tests(varimax.scores, RC_labels[4])$ANOVA[[1]] %>%
  as.data.frame() %>%
  kable(format = "latex", 
        booktabs = TRUE, 
        caption = "D) Resultados ANOVA sobre OCCUPANCY") %>%
  kable_styling(latex_options = c("striped", "hold_position"))

anova_tests(varimax.scores, RC_labels[5])$ANOVA[[1]] %>%
  as.data.frame() %>%
  kable(format = "latex", 
        booktabs = TRUE, 
        caption = "E) Resultados ANOVA sobre CAPAST") %>%
  kable_styling(latex_options = c("striped", "hold_position"))

anova_tests(varimax.scores, RC_labels[6])$ANOVA[[1]] %>%
  as.data.frame() %>%
  kable(format = "latex", 
        booktabs = TRUE, 
        caption = "F) Resultados ANOVA sobre RANK") %>%
  kable_styling(latex_options = c("striped", "hold_position"))
```

```{r scheffes}
test_ing <- anova_tests(df, "REVENUE")$Scheffe 
test_mv <- anova_tests(df, "MV")$Scheffe
test_mv5 <- anova_tests(df, "MV5")$Scheffe 
test_fic <- anova_tests(df, "SIGNED")$Scheffe
test_mat <- anova_tests(df, "TANGIBLE")$Scheffe

test_win <- anova_tests(df, "WINPCT", pct = T)$Scheffe
test_win5 <- anova_tests(df, "WINPCT5", pct = T)$Scheffe

test_ebit <- anova_tests(df, "EBIT")$Scheffe

test_ocu <- anova_tests(df, "OCCUPANCY", pct = T)$Scheffe

test_cap <- anova_tests(df, "CAPACITY")$Scheffe
test_ast <- anova_tests(df, "ATTENDANCE")$Scheffe

test_rnk <- anova_tests(df, "RANKNAC")$Scheffe
test_rnk5 <- anova_tests(df, "RANKNAC5")$Scheffe
```


## Activos e ingresos (`r RC_labels[1]`)

```{r bloxplots_ACTINGR, fig.width=7, fig.height=3}
#plot(som_model, 
#     type = "property", 
#     property = getCodes(som_model)[,1], 
#     main = colnames(getCodes(som_model))[1],
#     palette.name = viridis_pal(option = "A",
#                                direction = -1,
#                                begin = 0.15,
#                                end = 1))
#add.cluster.boundaries(som_model, som_cluster)

# Prueba sobre ingresos
nAnx <- nAnx + 1
test_ing %>%
  kable(format = ifelse(knitr::is_latex_output(), "latex", "html"), 
        booktabs = TRUE, 
        caption = "A) Grupos diferenciados por generación de ingresos") %>%
  kable_styling(latex_options = c("striped", "hold_position"))

# Prueba sobre valor de mercado de plantilla
test_mv %>%
  kable(format = ifelse(knitr::is_latex_output(), "latex", "html"), 
        booktabs = TRUE, 
        caption = "B) Grupos diferenciados por valor de mercado de plantilla (actual)") %>%
  kable_styling(latex_options = c("striped", "hold_position"))

# Prueba sobre valor de mercado de plantilla en los últimos 5 años
test_mv5 %>%
  kable(format = ifelse(knitr::is_latex_output(), "latex", "html"), 
        booktabs = TRUE, 
        caption = "C) Grupos diferenciados por valor de mercado de plantilla (últimos 5 años)") %>%
  kable_styling(latex_options = c("striped", "hold_position"))

# Prueba sobre inmovilizado material
test_mat %>%
  kable(format = ifelse(knitr::is_latex_output(), "latex", "html"), 
        booktabs = TRUE, 
        caption = "D) Grupos diferenciados por inmovilizado material") %>%
  kable_styling(latex_options = c("striped", "hold_position"))

# Prueba sobre el gasto en fichajes
test_fic %>%
  kable(format = ifelse(knitr::is_latex_output(), "latex", "html"), 
        booktabs = TRUE, 
        caption = "E) Grupos diferenciados por gasto en fichajes") %>%
  kable_styling(latex_options = c("striped", "hold_position"))

ggplot(df) + 
  geom_boxplot(aes(x=cluster, 
                   y=REVENUE, 
                   fill=cluster),
               color = "black") +
  scale_fill_viridis(discrete = T,
                      name = NULL,
                      labels = paste("Clúster",1:K)) +
  labs(title = nameFig("Generación de ingresos por clúster"),
       x = NULL,
       y = "millones de EUR",
       caption = "Fuente: Elaboración propia") +
  theme_bw()


ggplot(df) + 
  geom_boxplot(aes(x=cluster, 
                   y=MV, 
                   fill=cluster),
               color = "black") +
  scale_fill_viridis(discrete = T, guide="none") +
  labs(subtitle = "a) Actual",
       x = NULL,
       y = "millones de EUR") +
  theme_bw() +
ggplot(df) + 
  geom_boxplot(aes(x=cluster, 
                   y=MV5, 
                   fill=cluster),
               color = "black") +
  scale_fill_viridis(discrete = T,
                     name = NULL,
                     labels = paste("Clúster",1:K)) +
  labs(subtitle = "b) Últimos 5 años",
       x = NULL,
       y = NULL) +
  theme_bw() +
  scale_y_continuous(limits = c(0,1500)) +
  plot_annotation(nameFig("Valor de mercado de plantilla por clúster"),
                caption = "Fuente: Elaboración propia")

ggplot(df) + 
  geom_boxplot(aes(x=cluster, 
                   y=SIGNED, 
                   fill=cluster),
               color = "black") +
  scale_fill_viridis(discrete = T,
                     name = NULL,
                     labels = paste("Clúster",1:K)) +
  labs(title = nameFig("Gasto en fichajes por clúster"),
       x = NULL,
       y = "Millones de EUR",
       caption = "Fuente: Elaboración propia") +
  theme_bw()

ggplot(df) + 
  geom_boxplot(aes(x=cluster, 
                   y=TANGIBLE, 
                   fill=cluster),
               color = "black") +
  scale_fill_viridis(discrete = T,
                     name = NULL,
                     labels = paste("Clúster",1:K)) +
  labs(title = nameFig("Cifra de inmovilizado material por clúster"),
       x = NULL,
       y = "Millones de EUR",
       caption = "Fuente: Elaboración propia") +
  theme_bw()
```

## Porcentaje de victorias (`r RC_labels[2]`)

```{r boxplots_WINS, fig.width=7, fig.height=3}
#plot(som_model, 
#     type = "property", 
#     property = getCodes(som_model)[,2], 
#     main = colnames(getCodes(som_model))[2],
#     palette.name = viridis_pal(option = "A",
#                                direction = -1,
#                                begin = 0.15,
#                                end = 1))
#add.cluster.boundaries(som_model, som_cluster)
nAnx <- nAnx + 1
test_win %>%
  as.data.frame() %>%
  kable(format = ifelse(knitr::is_latex_output(), "latex", "html"), 
        booktabs = TRUE, 
        caption = "F) Grupos diferenciados por porcentaje de victorias (actual)") %>%
  kable_styling(latex_options = c("striped", "hold_position"))

test_win5 %>%
  as.data.frame() %>%
  kable(format = ifelse(knitr::is_latex_output(), "latex", "html"), 
        booktabs = TRUE, 
        caption = "G) Grupos diferenciados por porcentaje de victorias (últimos 5 años)") %>%
  kable_styling(latex_options = c("striped", "hold_position"))

ggplot(df) + 
  geom_boxplot(aes(x=cluster, 
                   y=WINPCT*100, 
                   fill=cluster),
               color = "black") +
  scale_fill_viridis(discrete = T, guide="none") +
  scale_y_continuous(limits = c(0,100)) +
  labs(subtitle = "a) Actual",
       x = NULL,
       y = "Porcentaje (%)") +
  theme_bw() +

ggplot(df) + 
  geom_boxplot(aes(x=cluster, 
                   y=WINPCT5*100, 
                   fill=cluster),
               color = "black") +
  scale_fill_viridis(discrete = T,
                     name = NULL,
                     labels = paste("Clúster",1:K)) +
  scale_y_continuous(limits = c(0,100)) +
  labs(subtitle = "b) Últimos 5 años",
       x = NULL,
       y = NULL) +
  theme_bw() +
  plot_annotation(nameFig("Porcentaje de victorias por clúster"),
                caption = "Fuente: Elaboración propia")
```

## Rentención de ingresos (`r RC_labels[3]`)

```{r boxplot_EBIT, fig.width=7, fig.height=3}
#plot(som_model, 
#     type = "property", 
#     property = getCodes(som_model)[,3], 
#     main = colnames(getCodes(som_model))[3],
#     palette.name = viridis_pal(option = "A",
#                                direction = -1,
#                                begin = 0.15,
#                                end = 1))
#add.cluster.boundaries(som_model, som_cluster)
nAnx <- nAnx + 1
test_ebit %>%
  as.data.frame() %>%
  kable(format = ifelse(knitr::is_latex_output(), "latex", "html"), 
        booktabs = TRUE, 
        caption = "H) Grupos diferenciados por EBIT") %>%
  kable_styling(latex_options = c("striped", "hold_position"))

ggplot(df) + 
  geom_boxplot(aes(x=cluster, 
                   y=EBIT, 
                   fill=cluster),
               color = "black") +
  scale_fill_viridis(discrete = T,
                      name = NULL,
                      labels = paste("Clúster",1:K)) +
  labs(title = nameFig("Retención de beneficio (EBIT) por clúster"),
       x = NULL,
       y = "millones de EUR",
       caption = "Fuente: Elaboración propia") +
  theme_bw()
```

## Ocupación del estadio (`r RC_labels[4]`)

```{r, boxplot_OCUP,  fig.width=7, fig.height=3}
#plot(som_model, 
#     type = "property", 
#     property = getCodes(som_model)[,4], 
#     main = colnames(getCodes(som_model))[4],
#     palette.name = viridis_pal(option = "A",
#                                direction = -1,
#                                begin = 0.15,
#                                end = 1))
#add.cluster.boundaries(som_model, som_cluster)
nAnx <- nAnx + 1
test_ocu  %>%
  as.data.frame() %>%
  kable(format = ifelse(knitr::is_latex_output(), "latex", "html"), 
        booktabs = TRUE, 
        caption = "I) Grupos diferenciados por ocupación media del estadio") %>%
  kable_styling(latex_options = c("striped", "hold_position"))

ggplot(df) + 
  geom_boxplot(aes(x=cluster, 
                   y=OCCUPANCY*100, 
                   fill=cluster),
               color = "black") +
  scale_fill_viridis(discrete = T,
                      name = NULL,
                      labels = paste("Clúster",1:K)) +
  labs(title = nameFig("Porcentaje de ocupación del estadio por clúster"),
       x = NULL,
       y = "Porcentaje (%)",
       caption = "Fuente: Elaboración propia") +
  theme_bw()
```

## Masa de espectadores (`r RC_labels[5]`)

```{r boxplot_CAPAST, fig.width=7, fig.height=3}
plot(som_model, 
     type = "property", 
     property = getCodes(som_model)[,5], 
     main = colnames(getCodes(som_model))[5],
     palette.name = viridis_pal(option = "A",
                                direction = -1,
                                begin = 0.15,
                                end = 1))

nAnx <- nAnx + 1
test_cap  %>%
  as.data.frame() %>%
  kable(format = ifelse(knitr::is_latex_output(), "latex", "html"), 
        booktabs = TRUE, 
        caption = "J) Grupos diferenciados por capacidad máxima del estadio") %>%
  kable_styling(latex_options = c("striped", "hold_position"))

test_ast  %>%
  as.data.frame() %>%
  kable(format = ifelse(knitr::is_latex_output(), "latex", "html"), 
        booktabs = TRUE, 
        caption = "K) Grupos diferenciados por asistencia media al estadio") %>%
  kable_styling(latex_options = c("striped", "hold_position"))

ggplot(df) + 
  geom_boxplot(aes(x=cluster, 
                   y=CAPACITY, 
                   fill=cluster),
               color = "black") +
  scale_fill_viridis(discrete = T, guide="none") +
  labs(x = NULL,
       y = "Nº de asientos") +
  theme_bw() +
ggplot(df) + 
  geom_boxplot(aes(x=cluster, 
                   y=ATTENDANCE, 
                   fill=cluster),
               color = "black") +
  scale_fill_viridis(discrete = T,
                      name = NULL,
                      labels = paste("Clúster",1:K)) +
  scale_y_continuous(limits = c(0,100000)) +
  labs(x = NULL,
       y = "Media de asistentes") +
  theme_bw() +
plot_annotation(nameFig("Capacidad total y asistencia al estadio por clúster"),
                caption = "Fuente: Elaboración propia")
```

## Ranking nacional (`r RC_labels[6]`)

```{r boxplot_RANK, fig.width=7, fig.height=3}
#plot(som_model, 
#     type = "property", 
#     property = getCodes(som_model)[,6], 
#     main = colnames(getCodes(som_model))[6],
#     palette.name = viridis_pal(option = "A",
#                                direction = -1,
#                                begin = 0.15,
#                                end = 1))
#add.cluster.boundaries(som_model, som_cluster)

nAnx <- nAnx + 1
test_rnk  %>%
  as.data.frame() %>%
  kable(format = ifelse(knitr::is_latex_output(), "latex", "html"), 
        booktabs = TRUE, 
        caption = "L) Grupos diferenciados por ranking nacional (actual)") %>%
  kable_styling(latex_options = c("striped", "hold_position"))

test_rnk5  %>%
  as.data.frame() %>%
  kable(format = ifelse(knitr::is_latex_output(), "latex", "html"), 
        booktabs = TRUE, 
        caption = "M) Grupos diferenciados por ranking nacional (últimos 5 años)") %>%
  kable_styling(latex_options = c("striped", "hold_position"))

ggplot(df) + 
  geom_boxplot(aes(x=cluster, 
                   y=RANKNAC, 
                   fill=cluster),
               color = "black") +
  scale_fill_viridis(discrete = T, guide="none") +
  labs(subtitle = "a) Actual",
       x = NULL,
       y = "Percentil") +
  theme_bw() +
ggplot(df) + 
  geom_boxplot(aes(x=cluster, 
                   y=RANKNAC5, 
                   fill=cluster),
               color = "black") +
  scale_fill_viridis(discrete = T,
                      name = NULL,
                      labels = paste("Clúster",1:K)) +
  labs(subtitle = "b) Últimos 5 años",
       x = NULL,
       y = NULL) +
  theme_bw() +
plot_annotation(nameFig("Ranking nacional por clúster"),
                caption = "Fuente: Elaboración propia")
```

# Revenue multiples

```{r multiplos}
deals_observaciones <- df %>%
  left_join(Deals, by = c("TEAM","YEAR")) %>%
  filter(!is.na(ID)) %>%
  mutate(VALUE_TEAM = VALUE*100/STAKE,
         RATIO = VALUE_TEAM/REVENUE)

ratios <- deals_observaciones %>%
  group_by(`Clúster` = cluster) %>%
  summarise(`Nº transacciones` = n(), 
            `Part. media` = round(mean(STAKE),2),
            `Ratio media` = round(mean(RATIO),2),
            `Ratio mediana` = round(median(RATIO),2))

ratios %>%
  kable(format = ifelse(knitr::is_latex_output(), "latex", "html"), 
        booktabs = TRUE,
        caption = nameTab("Nº de transacciones y ratios por clúster")) %>%
  kable_styling(latex_options = c("striped", "hold_position"))


deals_observaciones %>%
  mutate(VALUE = round(VALUE,2),
         STAKE = round(STAKE,2),
         RATIO = round(RATIO,2),
         VALUE_TEAM = round(VALUE_TEAM,2)) %>%
  select(Comprador = COMPRADOR, 
         Equipo = TEAM, 
         Año = YEAR, 
         `Clúster` = cluster,
         Tipo = TIPO_DEAL,
         `Participación (%)` = STAKE,
         `Precio (€m)` = VALUE,
         Ratio = RATIO,
         `Valoración (€m)` = VALUE_TEAM) %>%
  kable(format = ifelse(knitr::is_latex_output(), "latex", "html"), 
        booktabs = TRUE,
        caption = nameAnx("Tabla de transacciones")) %>%
  kable_styling(latex_options = c("striped", "scale_down"))
```


```{r, fig.width=7, fig.height=3}
df %>%
  inner_join(ratios, by = c("cluster" = "Clúster")) %>%
  mutate(VALUE_TEAM = round(REVENUE*`Ratio media`,2)) %>%
  ggplot() +
  geom_boxplot(aes(y = VALUE_TEAM, fill = cluster)) +
  scale_fill_viridis(discrete = T, name = NULL, guide = "none") +
  scale_y_continuous(limits = c(0,3000)) +
  labs(subtitle = "a) Usando ratio media",
       x = NULL,
       y = "Millones de EUR") +
  theme_bw() +
df %>%
  inner_join(ratios, by = c("cluster" = "Clúster")) %>%
  mutate(VALUE_TEAM = round(REVENUE*`Ratio mediana`,2)) %>%
  ggplot() +
  geom_boxplot(aes(y = VALUE_TEAM, fill = cluster)) +
  scale_fill_viridis(discrete = T, name = NULL) +
  scale_y_continuous(limits = c(0,3000)) +
  labs(subtitle = "b) Usando ratio mediana",
       x = NULL,
       y = NULL) +
  theme_bw() +
plot_annotation(nameFig("Valor estimado por clúster"),
                caption = "Fuente: Elaboración propia")


```

```{r}
df %>%
  inner_join(ratios, by = c("cluster" = "Clúster")) %>%
  rename(RATIO = `Ratio media`) %>%
  mutate(VALUE_TEAM = round(REVENUE*RATIO,2)) %>%
  group_by(YEAR) %>%
  arrange(desc(VALUE_TEAM)) %>%
  slice_head(n=10) %>%
  mutate(TOP = row_number()) %>%
  ungroup() %>%
  mutate(TEAM = paste0(TEAM," (€",VALUE_TEAM,"m)")) %>%
  select(TOP, YEAR, TEAM) %>%
  pivot_wider(names_from = YEAR, values_from = TEAM) %>%
  kable(format = ifelse(knitr::is_latex_output(), "latex", "html"), 
        booktabs = TRUE,
        caption = nameAnx("Top 10 equipos por año usando ratio media")) %>%
  kable_styling(latex_options = c("striped", "scale_down"))

df %>%
  inner_join(ratios, by = c("cluster" = "Clúster")) %>%
  rename(RATIO = `Ratio mediana`) %>%
  mutate(VALUE_TEAM = round(REVENUE*RATIO,2)) %>%
  group_by(YEAR) %>%
  arrange(desc(VALUE_TEAM)) %>%
  slice_head(n=10) %>%
  mutate(TOP = row_number()) %>%
  ungroup() %>%
  mutate(TEAM = paste0(TEAM," (€",VALUE_TEAM,"m)")) %>%
  select(TOP, YEAR, TEAM) %>%
  pivot_wider(names_from = YEAR, values_from = TEAM) %>%
  kable(format = ifelse(knitr::is_latex_output(), "latex", "html"), 
        booktabs = TRUE,
        caption = nameAnx("Top 10 equipos por año usando ratio mediana")) %>%
  kable_styling(latex_options = c("striped", "scale_down"))
```

